臺灣高等法院刑事判決　　　　　　　　94年度上易字第2001號
　　上　訴　人
　　即　被　告　甲○○
上列上訴人因竊盜案件，不服台灣台北地方法院94年度易字第11
57號，中華民國94年10月11日第一審判決（起訴案號：台灣台北
地方法院檢察署94年度偵字第9063號），提起上訴，本院判決如
下：
    主  文
上訴駁回。
    事  實
一、甲○○曾於民國（下同）九十三年間因竊盜案件，經臺灣桃
    園地方法院以九十三年度簡字第三七九號判處有期徒刑六月
    確定，現於臺灣新竹監獄執行中（未構成累犯）。
二、詎甲○○仍不知警惕，於前開刑期執行前之九十四年五月二
    十二日凌晨一時三十分許，夥同姓名、年籍均不詳及綽號「
    阿興」之成年男子，共同意圖為自己不法之所有，由綽號「
    阿興」之人駕駛小貨車搭載甲○○及另一姓名、年籍不詳男
    子至臺北縣新店市○○路五之四號國盛電器工程有限公司（
    下稱國盛公司）之工地，至該工地後，綽號「阿興」之男子
    留在車上接應，由甲○○持其所有在客觀上足以作為兇器使
    用之電纜線剪一支與另一名不詳姓名男子一同下車行竊，其
    等持電纜線剪約共剪斷國盛公司所有之高壓電纜線一百二十
    公尺並竊取得手。嗣於甲○○及該不詳姓名男子合力將其所
    竊得之高壓電纜線搬運至上開小貨車時，為國盛公司工地現
    場負責人費聰明發現，綽號「阿興」之人見狀遂駕車逃逸，
    甲○○及另一名姓名、年籍不詳之男子即將竊得之上開高壓
    電纜線棄置地上後分別逃跑，惟甲○○未及逃離現場而被費
    聰明逮捕，並扣得甲○○所有之電纜線剪一支。
三、案經臺北縣警察局新店分局報請臺灣臺北地方法院檢察署檢
    察官偵查起訴。
    理  由
一、訊據被告矢口否認有前揭犯行，辯稱：伊於警方詢問及檢察
    官訊問時所為之自白均係因當時受傷後意識不清，且不識字
    ，不知道筆錄之內容為何，故製作筆錄之警員怎麼說，伊就
    怎麼說，並非出自伊之意思，又伊九十四年五月二十一日從
    恩主公醫院開刀出來，便要至公館向朋友借錢，但因該朋友
    很晚回家，故伊始於凌晨出門借錢，而當時已無公車，是伊
    即用走的，後來伊看到一部休旅車經過，就招手攔下搭便車
    ，嗣行經新店市○○路被害人工地時，伊因肚子痛下車上廁
    所，隨即聽到有人喊抓賊，有三個人衝上來打伊並將伊之腳
    打到骨折云云。惟查：
(一)按被告之自白，非出於強暴、脅迫、利誘、詐欺、疲勞訊問
    、違法羈押或其他不正之方法，且與事實相符者，得為證據
    ，刑事訴訟法第一百五十六條第一項定有明文。查被告於九
    十四年五月二十二日凌晨經警逮捕後，即為警護送至臺北縣
    新店市耕莘醫院，並於同日二時三十分許表示不願意接受夜
    間訊問，嗣於同日六時十分許於上開地點接受臺北縣警察局
    新店分局警員劉文祥之詢問時，均有針對問題回答，並於筆
    錄之末簽名、捺指印等情，有該分局調查筆錄二份在卷可稽
    （見偵卷第七頁至第十二頁），被告復於翌日即九十四年五
    月二十三日八時五十分許及十一時三十五分許再次接受上開
    分局警員林義雄、賴文芳之詢問，並確認先前之筆錄為實在
    （見偵卷第十一頁至十四頁）。證人即警員劉文祥亦於原審
    證稱：「（當時是在哪邊做這份筆錄？）耕莘醫院的急診室
    。」、「（當時被告意識是否清醒？）清醒。」、「（當時
    被告所述是否如筆錄所載？）當時我問什麼，他答什麼。」
    、「（急診室是否還有其他人在？）有被告的女兒在。」、
    「（被告稱他不認識字，你是否有請他女兒幫他看？）有，
    我有念給他聽，當時他女兒也在旁邊。」、「（他當時是否
    有跟你表示筆錄記載有誤或是不實？）沒有。」、「（你是
    否有叫他一定要回答什麼？）沒有，我有告訴他，我問什麼
    ，請他據實回答，全程我是用台語在問的。」等語（見原審
    卷第五十二頁至五十四頁），而按醫院急診室係屬公開之場
    所且被告之女兒亦在現場，警員應無可能於該地以強暴、脅
    迫等不正方法製作筆錄，又被告茍不諳國語或不識字，應可
    當面求助於其女兒解說，亦無任由警員將非己陳述之事實記
    載於筆錄之理，況被告於原審審理時亦自承警員當時係用台
    語詢問的等語，足見當時被告並未有因語言障礙而難以與製
    作筆錄之警員溝通之情；另被告於九十四年五月二十三日在
    臺灣臺北地方法院檢察署接受檢察官之訊問時，復自白其於
    九十四年五月二十二日凌晨與綽號「阿興」之人前往臺北縣
    新店市○○路五之四號工地竊取高壓電纜線等情，核與其於
    上開警方詢問時所陳述之內容相符，益證被告於警詢時所為
    之自白，應係出於自由之意識所為。又被告於檢察官訊問時
    之回答均能針對問題為之，並未答非所問，且能適時就案情
    為己辯解，並就自己之傷勢來源加以說明，顯然其接受訊問
    時之意識尚清醒，是被告辯稱其於警方詢問、檢察官偵查時
    所為之自白係因其頭昏昏的，無法理解訊問者之意思而為之
    的云云，不足採信。被告於警詢及偵查中之自白，應係出於
    自由意識所為之陳述，自有證據能力。
(二)證人即國盛公司之工地現場負責人費聰明於原審審理時證稱
    ：伊因國盛公司的電纜線常失竊，所以即與同事在該工地埋
    伏，九十四年五月二十二日一時三十分許，伊發現被告及其
    他兩名竊嫌一共三個人出現，其中一名竊嫌開車在外面等候
    ，被告及另一名竊嫌則進入該工地竊取高壓電纜線，等到他
    們搬到一半時，伊就大聲喊捉賊，當時開車在外接應之竊嫌
    馬上開車逃離現場，另外一名竊嫌則於伊等追捕時逃逸，被
    告逃跑時因跌落山崁而被伊及同事抓到，伊有看到被告係持
    遺留於現場之電纜線剪剪斷高壓電纜線行竊等語（見偵卷第
    十五頁至第十六頁及原審審理筆錄），核與被告於警方詢問
    時自承：當時伊係被綽號「阿興」的朋友載至現場，另外還
    有一位「阿興」之友人同行，扣案之電纜線剪係伊所有，是
    「阿興」找伊一起去的，伊係第一次去該處行竊等語相符，
    足認被告上開自白應與事實相符。
(三)此外，復有扣案之電纜線剪一支、現場及贓物照片八幀及贓
    物認領保管單一紙在卷為憑。，
(四)被告固另辯稱：伊於九十四年五月二十一日從恩主公醫院開
    刀出來，要至公館向朋友借錢，因該朋友很晚回家，始於凌
    晨出門，而當時已無公車，伊即步行，後來看到一部休旅車
    經過，就招手攔下搭便車，嗣經新店市○○路被害人工地時
    ，因肚子痛下車上廁所，隨即聽到有人喊抓賊，有三個人衝
    上來打伊並將伊之腳打到骨折云云。惟查：被告行竊之事實
    ，業經證人費聰明目擊，有如前述，且倘如被告所稱於案發
    前一日始開刀完畢，何以未稍事休息，旋於二十二日深夜即
    出門並向他人借款，顯與常情不符；又被告居住於臺北縣三
    峽鎮，距公館地區甚遠，非搭乘交通工具難以到達，被告亦
    自承當時已無公車，倘以被告剛開完刀之身體狀況，能否徒
    步行走至公館地區，已非無疑，況是否能於半夜在路上攔停
    順路之他人車輛以搭乘更難以預見，是以被告所辯開刀完後
    於深夜自家中出發至遠方友人處，與一般事理有違，應屬卸
    責之詞，委無足採。
(五)本案事證明確，被告竊盜犯行堪以認定。
二、按刑法第三百二十一條第一項第三款之攜帶兇器竊盜罪，係
    以行為人攜帶兇器竊盜為其加重條件，此所謂兇器，其種類
    並無限制，凡客觀上足對人之生命、身體、安全構成威脅，
    具有危險性之兇器均屬之。查本案被告行為時所攜帶之電纜
    線剪為長條狀金屬製品，質重而堅固，且持以夾合，力足剪
    斷金屬纜線等情，有照片一幀可稽，若以之攻擊，於客觀上
    足以對人之生命、身體構成威脅，可認定為兇器。是核被告
    所為，係犯刑法第三百二十一條第一項第三款、第四款之結
    夥三人攜帶兇器竊盜罪。被告與二名姓名、年籍不詳之成年
    男子（包括綽號「阿興」之人）間就上開竊盜犯行有犯意聯
    絡與行為分擔，均為共同正犯。
三、原審同此認定，因依刑法第二十八條、第三百二十一條第一
    項第三款、第四款、第三十八條第一項第二款之規定，並審
    酌被告已有竊盜前科，猶不知警惕，復因一己之貪念，夥同
    他人竊盜，造成被害人財產上之損失，以及犯罪後仍未知悔
    改，仍飾詞狡辯之態度等一切情狀，量處有期徒刑一年，併
    以扣案之電纜線剪一支，係被告所有，供己與其他共同正犯
    竊盜所用之物，業經被告於警詢時自承無誤，應依刑法第三
    十八條第一項第二款規定，宣告沒收。核其認事用法，俱無
    違誤，量刑亦屬允洽。被告上訴意旨，仍執陳詞，否認犯罪
    ，為無理由，應予駁回。
據上論斷，應依刑事訴訟法第三百六十八條，判決如主文。
本案經檢察官賴俊雄到庭執行職務。
中　　華　　民　　國　　94　　年　　12　　月　　30　　日
　　　　　　　　　刑事第二十庭  審判長法　官  陳貽男
　　　　　　　　　　　　　　　　　    法　官  許仕楓
　　　　　　　 　 　　　　　　　　　　法　官  高明哲
以上正本證明與原本無異。
不得上訴。
                                      書記官  李垂福
中　　華　　民　　國　　94　　年　　12　　月　　30　　日
附錄：本案論罪科刑法條全文
刑法第三百二十一條第一項
犯竊盜罪而有左列情形之一者，處六月以上五年以下有期徒刑：
  一、於夜間侵入住宅或有人居住之建築物、船艦或隱匿其內而
      犯之者。
  二、毀越門扇、牆垣或其他安全設備而犯之者。
  三、攜帶兇器而犯之者。
  四、結夥三人以上而犯之者。
  五、乘火災、水災或其他災害之際而犯之者。
  六、在車站或埠頭而犯之者。前項之未遂犯罰之。
